【裁判字號】    90,易,392
【裁判日期】    900223
【裁判案由】    電子遊戲場業管理條例
【裁判全文】
臺灣高雄地方法院刑事判決                            九十年度易字第三九二號
    公  訴  人  臺灣高雄地方法院檢察署檢察官
    被      告  甲○○
右列被告因違反電子遊戲場業管理條例案件，經檢察官聲請簡易判決處刑（八十九年
度偵字第二五四八九號），經本院簡易庭認為不宜，移由本院改依通常程序審理，本
院判決如左：
    主  文
甲○○共同違反未依電子遊戲場業管理條例規定辦理營利事業登記者，不得經營電子
遊戲場業之規定，處拘役肆拾日，如易科罰金以參佰元折算壹日。
    事  實
一、甲○○明知經營電子遊戲場業，須依電子遊戲場業管理條例相關規定辦理營利事
    業登記，竟與年籍姓名不詳綽號「阿東」之成年男子，基於共同之犯意聯絡，未
    向主管機關高雄市政府辦理營利事業登記，自民國八十九年九月底起，由「阿東
    」提供會產生聲光影像、圖案、動作之娛樂類電子遊戲機「格鬥久久」、「灌籃
    高手」、「炸彈超人」各一台（均無退幣孔），而由甲○○提供高雄市○○區○
    ○路一一九號一樓前騎樓空地為營業場所，擺設前開電子遊戲機三台，供不特定
    之消費者以每次投入新台幣（下同）十元之方式消費把玩，共同經營電子遊戲場
    業，營業所得並由二人朋分。其後甲○○為避免警方之取締，乃將前開三台電子
    遊戲機移往高雄市○○區○○路一一九號二樓擺設，繼續供不特定人投幣把玩。
    嗣於八十九年十月二十六日上午十一時三十分許，為警於上址二樓當場查獲。
二、案經高雄市政府函送臺灣高雄地方法院檢察署檢察官偵查後聲請簡易判決處刑。
    理  由
一、訊據被告甲○○固坦承自八十九年九月下旬起，提供高雄市○○區○○路一一九
    號一樓騎樓，供綽號「阿東」之人擺設電子遊戲機「格鬥久久」、「灌籃高手」
    、「炸彈超人」各一台，並供人投幣把玩之事實；惟矢口否認有何違反電子遊戲
    場業管理條例之犯行，辯稱：電子遊戲機是「阿東」擺的，之前伊並不知道擺電
    子遊戲機是違法的，之後因警員跟伊說不能擺，伊就把電子遊戲機搬到二樓倉庫
    放置，沒有繼續供人把玩云云。
二、經查，被告自八十九年九月下旬起，以高雄市○○區○○路一一九號一樓前騎樓
    ，供綽號「阿東」之成年男子擺設電子遊戲機「格鬥久久」、「灌籃高手」、「
  炸彈超人」各一台，並供不特定之消費者以每次投幣十元之方式消費把玩及未向
    主管機關申請電子遊戲場所營業登記證等情，業經被告供承在卷；且被告亦自承
    ：「他九月底來放的，十月中旬來開過機台，共一千五百元，有分給我八百元。
    」等語（見偵查卷第十頁），足見被告確有提供場所，並與該名綽號「阿東」之
    人朋分經營電子遊戲機之營業所得，而分享其營業利潤之行為，是被告就擺設電
    子遊戲機經營電子遊戲場業之行為，與提供電子遊戲機之「阿東」間具有犯意之
    聯絡及行為之分擔一情，應堪認定。再者，被告於八十九年十月二十六日上午十
    一時三十分許為警查獲時，「阿東」所提供之電子遊戲機「格鬥久久」、「灌籃
    高手」、「炸彈超人」均有插電一情，亦經被告於警訊中供承不諱，復有檢查紀
    錄表一紙可參，倘如被告所言已無將電子遊戲機供作營業使用，且堆放之地點又
    為倉庫，則被告何有將前開電子遊戲機插電之必要，堪認被告至八十九年十月二
    十六日止均有繼續從事經營電子遊戲場業之行為，其辯稱自八十九年十月中旬後
    已無繼續經營之詞為不可採。又按不得因不知法律而免除刑事責任，刑法第十六
    條定有明文，況被告係與他人共同擺設電子遊戲機以營利，更應對擺設該等機器
    是否需申請相關之執照加以瞭解，豈有推稱不知法律之理。被告所辯均無足採。
    事證明確，被告犯行洵堪認定。
三、按電子遊戲場業管理條例第十一條第一項規定，電子遊戲場業於申請營利事業登
    記時，除應依相關法令辦理外，應向直轄巿、縣（巿）主管機關申請核發營利事
    業登記證及營業級別證，並辦理下列事項之登記：一營業級別、二機具類別、三
    營業場所管理人、四營業場所之地址。故設置以電腦方式操縱，產生或顯示聲光
    影像、圖案、動作之電子遊戲機，供不特定人為益智或娛樂類遊戲之營利事業（
    同條例第三條、第四條參照），應依前開規定辦理營利事業登記，未依該條例辦
    理營利事業登記者，依同條例第十五條之規定，即不得經營電子場業。又按電子
    遊戲場業管理條例第十五條雖僅規定：「未依本條例規定辦理營利事業登記者，
    不得經營電子遊戲場業」，惟對照同條例第十六條「非電子遊戲場業之其他營利
    事業，不得就其營業場所，供『他人』設置電子遊戲機營業」之規定，顯見具有
    較高違法性之「非電子遊戲場業之其他營利事業，未經許可『自行』設置電子遊
    戲機營業」，亦應不在容許之列，而同受該條例第十五條規範。是以不論非電子
    遊戲場業之其他營利事業之規模大小，或是否以擺設電子遊戲機供不特人打玩為
    其主要營業項目，均非所問，此觀該條例第十五條規定之立法意旨係「為健全電
    子遊戲場之營業秩序」自明。因而，任何人未依該條例規定辦理電子遊戲場業之
    營利事業登記者，除不得經營電子遊戲場業外，亦不得在騎樓、走道、寺廟、補
    習班等場所，自行設置電子遊戲機營業，此不啻為電子遊戲場業管理條例第十五
    條之規定所欲揭櫫之真正意旨，經濟部八十九年三月七日經（八九）商字第八九
    ○○五五二一號函亦同此認定。是核被告甲○○所為，係違反電子遊戲場業管理
    條例第十五條之未經辦理營利事業登記而擅自經營電子遊戲場業之規定，應依同
    法第二十二條之規定處斷。其就上揭犯行，與綽號「阿東」之成年人間具有犯意
    之聯絡及行為之分擔，皆為共同正犯。爰審酌被告為圖小利，未經向主管機關申
    請營利事業登記，即擅自經營電子遊戲場業，且犯後猶飾詞狡辯，態度不佳，惟
    念其擺設營利之時間尚短，獲利亦小等一切情狀，量處如主文所示之刑；又按刑
    法第四十一條已於九十年一月十日經總統公布施行，並於同年月十二日生效，該
    條規定：「犯最重本刑為五年以下有期徒刑之刑之罪，而受六個月以下有期徒刑
    或拘役之宣告，因身體、教育、職業、家庭之關係或其他正當事由，執行顯有困
    難者，得以一元以上三元以下折算一日，易科罰金。但確因不執行所宣告之刑，
    難收矯正之效，或難以維持法秩序者，不在此限。」、「併合處罰之數罪，均有
    前項情形，其應執行之刑逾六月者，亦同」，被告所犯違反電子遊戲場業管理條
    例之罪，係三年以下有期徒刑之罪，且科處六個月以下有期徒刑，被告犯罪時間
    雖在上開條文修正生效前，然依刑法第二條第一項前段規定，行為後法律有變更
    者，原則上適用裁判時之法律，復經新舊法比較結果，新修正之條文對於易科罰
    金之條件有利於行為人，故依刑法第二條第一項前段規定，被告所宣告之刑，應
    依新修正之刑法第四十一條第一項規定，諭知如易科罰金之折算標準。至「格鬥
    久久」、「灌籃高手」、「炸彈超人」各一台，業經被告委託清潔隊處理丟棄而
    不存在一情，業經被告供明在卷，爰不併予宣告沒收，附此敘明。
據上論斷，應依刑事訴訟法第四百五十二條、第二百九十九條第一項前段，電子遊戲
場業管理條例第十五條、第二十二條，刑法第二條第一項前段、第十一條前段、第二
十八條、修正後第四十一條第一項，罰金罰鍰提高標準條例第二條，判決如主文。
中      華      民      國    九十      年      二      月    二十三    日
                                  臺灣高雄地方法院刑事第七庭
                                      法  官    曾  淑  娟
右正本證明與原本無異。
如不服本判決，應於判決送達後十日內，向本院提出上訴狀。
                                      書記官    陳  恩  如
中      華      民      國    九十      年      二      月    二十三    日
附錄本判決論罪之法條：
電子遊戲場業管理條例第十五條：
未依本條例規定辦理營業事登記者，不得經營電子遊戲場業。
電子遊戲場業管理條例第二十二條：
違反第十五條規定者，處行為人一年以下有期徒刑、拘役或科或併科新台幣五十萬元
以上二百五十萬元以下罰金。


司法院資訊處製作；財團法人民間司法改革基金會備份。
